【裁判字號】    97,上訴,1648
【裁判日期】    970627
【裁判案由】    毒品危害防制條例
【裁判全文】
臺灣高等法院刑事判決                97年度上訴字第1648號
上  訴  人
即  被  告  乙○○
                      )
                    現於台北看守所附設勒戒處所
選任辯護人  翁方彬律師
上列上訴人因毒品危害防制條例案件，不服臺灣臺北地方法院九
十七年度訴字第八七號，中華民國九十七年三月十三日第一審判
決（起訴案號：臺灣臺北地方法院檢察署九十七年度偵字第七八
三號），提起上訴，本院判決如下：
    主  文
原判決撤銷。
乙○○販賣第二級毒品，處有期徒刑參年捌月，扣案之第二級毒
品ＭＤＭＡ肆拾參顆（驗餘淨重共拾貳點參貳公克）沒收銷燬，
第三級毒品Ｋ他命拾包（驗餘淨重共玖點肆參貳公克）、新臺幣
參仟壹佰元均沒收。
    犯罪事實
乙○○明知ＭＤＭＡ與Ｋ他命均係毒品危害防制條例所列管之毒
品，不得非法持有及販賣，竟因自身染有毒癮，需購買毒品施用
，而於民國（下同）九十七年一月三日某時，向真實姓名年籍不
詳、綽號「阿髒」之成年男子購得第二級毒品ＭＤＭＡ共四十三
顆（其中三顆ＭＤＭＡ係因乙○○大量購入而附贈），以及第三
級毒品Ｋ他命共十包，總價為新台幣（下同）一萬六千元。嗣於
九十七年一月五日晚上十一時許，胡冬生透過不詳姓名年籍之友
人向乙○○表示欲購買毒品，乙○○見可藉此賺取差價，圖牟利
益，遂應允之，旋至台北市○○○路明曜百貨大門附近與胡冬生
相約會面，並基於販賣第二、三級毒品之犯意，以高於販入價格
之第二級毒品ＭＤＭＡ每顆三百五十元、第三級毒品Ｋ他命每包
七百元之價格，同時販售第二級毒品ＭＤＭＡ五顆與第三級毒品
Ｋ他命兩包予胡冬生，總計收取三千一百元（乙○○扣除尾數五
十元）。兩人交易完成後，乙○○搭載胡冬生迴轉至明曜百貨對
面正欲離去，旋為警察覺有異而上前盤查，因此扣得胡冬生甫向
乙○○購得之ＭＤＭＡ五顆（驗餘淨重共一點四一公克）及Ｋ他
命兩包（驗餘淨重共一點八九二公克），另在乙○○身上扣到販
毒所得之現金三千一百元，以及其前開向「阿髒」購入後剩餘之
第二級毒品ＭＤＭＡ三十八顆（驗餘淨重共十點九一公克）、第
三級毒品Ｋ他命八小包（驗餘淨重共七點五四公克）。
    理  由
甲、程序部分：
  壹、按判決書應分別記載裁判之主文與理由；有罪之判決書並
      應記載「犯罪事實」，且得與理由合併記載，為九十三年
      六月二十三日修正之刑事訴訟法第三百零八條所明定，參
      諸其立法理由為：刑事有罪判決所應記載之事實應係賦予
      法律評價而經取捨並「符合犯罪構成要件」之具體社會事
      實，爰參考日本刑事訴訟法第三百三十五條第一項之立法
      例，將原條文後段所定「並應記載事實」修正為「並應記
      載犯罪事實」，以臻明確。
      按關於非屬犯罪構成要件之犯罪細節，並不屬於有罪判決
      書必要記載之事項，自亦非判決理由所應敘述之範圍（最
      高法院九十四年台上字第六三三八號判決參照）；次按，
      有罪判決書應記載之「犯罪事實」，應係指符合犯罪構成
      要件之具體社會事實，如被告犯罪之時間、地點、手段以
      及其他該當於犯罪構成要件而足資認定既判力範圍之具體
      社會事實；至於構成要件以外之其他適用法律事實，例如
      ：刑罰之加重或減輕事由，可無須在「犯罪事實」欄中記
      載，僅於理由內依刑事訴訟法第三百十條第四款記載其理
      由即足（最高法院九十四年台非第一五二號判決參照），
      合先敘明。
  貳、證據能力認定（參見乙、壹所列證據清單）：
    一、本件證據一被告之供述，被告及其辯護人並未主張無證
        據能力；另證據二至證據九除警訊筆錄及證據六外，分
        別符合刑事訴訟法第一百五十九條之一、第一百五十九
        條之四之傳聞法則之例外規定，而均得作為本件之證據
        。
    二、次按被告以外之人於審判外之陳述，雖不符前四條之規
        定，而經當事人於審判程序同意作為證據，法院審酌該
        言詞陳述或書面陳述作成時之情況，認為適當者，亦得
        為證據；又當事人、代理人或辯護人於法院調查證據時
        ，知有第一百五十九條第一項不得為證據之情形，而未
        於言詞辯論終結前聲明異議者，視為有前項之同意，刑
        事訴訟法第一百五十九條之五第一項、第二項分別定有
        明文。
        查證據二：證人胡冬生於警詢時之陳述，雖屬被告以外
        之人於審判外之言詞陳述，惟被告乙○○及其辯護人未
        於本院言詞辯論終結前就相關證據無證據能力，聲明異
        議，依上開規定，即視為同意於審判程序作為證據，復
        經本院審酌陳述作成時之情況，認為適當，而認得作為
        本件之證據。
    三、證據六、證據十被告及其辯護人並未於本院言詞辯論終
        結前表示無證據能力，復查其取得過程無何明顯瑕疵，
        而應可作為本件之證據。
乙、認定犯罪構成要件事實所憑之證據及其認定之理由：
  壹、證據清單：
      證據一：被告乙○○供述（警詢、偵訊、原審、本院）。
      證據二：證人胡冬生證述（警詢、偵訊）。
      證據二之一：證人甲○○證述（本院）。
      證據三：北市警安分刑字第○九七三○○三九六○○號移
              送書。
      證據四：搜索扣押筆錄。
      證據五：自願受搜索同意書。
      證據六：照片。
      證據七：臺北市政府警察局九十七年一月二十一日北市鑑
              毒字第○○二號鑑驗通知書。
      證據八：臺北市政府警察局九十七年一月二十一日北市鑑
              毒字第○○一號鑑驗通知書。
      證據九：行政院衛生署管制藥品管理局九十七年一月二十
              三日管檢字第○九七○○○○九四一號鑑定書。
      證據十：扣案之ＭＤＭＡ四十三顆、Ｋ他命十包及新台幣
              三千一百元。
  貳、認定之理由：
  一、查被告乙○○向不詳姓名綽號「阿髒」之男子購入毒品，
      之後起意販賣，並販賣第二級及第三級毒品予胡冬生之事
      實，業據被告乙○○於原審及本院審理時坦承不諱（參見
      本院審第二十九頁），核與證人胡冬生於檢察官偵訊時具
      結證稱：其於九十七年一月五日晚上十一時許在忠孝東路
      明曜百貨向被告購買五顆搖頭丸（一千七百元）、兩包Ｋ
      他命（一千四百元）等語相符（偵查卷第四四頁）。又警
      方確於九十七年一月五日晚間十一時許，在臺北市大安區
      ○○○路四段二一三號明曜百貨對面查獲胡冬生持有ＭＤ
      ＭＡ五顆（驗餘淨重共一點四一公克）及Ｋ他命兩包（驗
      餘淨重共一點八九二公克），另在乙○○身上扣到販毒所
      得之現金三千一百元，以及其向「阿髒」購入後剩餘之第
      二級毒品ＭＤＭＡ三十八顆（驗餘淨重共十點九一公克）
      、第三級毒品Ｋ他命八小包（驗餘淨重共七點五四公克）
      等情，有北市警安分刑字第○九七三○○三九六○○號移
      送書、扣押物品目錄表、臺北市政府警察局九十七年一月
      二十一日北市鑑毒字第二號鑑驗通知書、同前局九十七年
      一月二十一日北市鑑毒字第一號鑑驗通知書、行政院衛生
      署九十七年一月二十三日管檢字第○九七○○○○九四一
      號鑑定書各一紙及扣案物照片三張在卷可資佐證（偵查卷
      第一、二八、三六至三八頁，本院卷第六四、六六、七一
      至七二頁），顯見被告前述自白確與事實相符，應堪採信
      。
  二、次查，被告係以第二級毒品ＭＤＭＡ每顆三百五十元之價
      格出售予胡冬生，若以此價格計算，被告向「阿髒」購入
      四十顆ＭＤＭＡ，價值已高達一萬四千元，遑論「阿髒」
      尚額外附贈三顆ＭＤＭＡ予被告，又被告係以第三級毒品
      Ｋ他命每包七百元之價格出售予胡冬生，若以此價格計算
      ，被告向「阿髒」購入十包Ｋ他命，價格亦高達七千元，
      準此，被告買入之毒品若依其賣出價格計算，總計為二萬
      一千元，惟被告實際係以一萬六千元之價格購入，由此益
      見被告販賣第二、三級毒品予胡冬生時，確有賺取差價之
      營利意圖無誤。
  三、被告之辯護人雖辯稱：承辦員警對被告製作筆錄時間係九
      十六年一月六日上午七時四十分許，而胡冬生筆錄係當日
      上午八時四十分許始製作，被告主動供出販賣第二級毒品
      之後，胡冬生始向員警坦承向被告購買第二級毒品。警方
      尚未查知被告販賣第二級毒品之前，被告已坦承在先，嗣
      後胡冬生供述在後，且被告與胡冬生之承辦員警皆為易文
      起與甲○○，本件依法當有自首寬減之適用云云。惟依證
      人即警員甲○○到庭證稱：被告第一次在警局說毒品是自
      己吸食；第二次筆錄我先作被告的筆錄，但前半段被告還
      是說第一次警訊筆錄屬實，另一位同事製作胡冬生的筆錄
      時，胡冬生坦承他所持有的毒品是向被告購買，我們接著
      問被告時把胡冬生坦承的事實反問被告，被告此時才坦承
      有販毒給胡冬生等語綦詳，被告復自承證人所述實在等語
      （均參見本院卷第四十二頁）；另依警詢筆錄所載，被告
      製作筆錄之時間自上午七時四十分至九時；案外人胡冬生
      製作筆錄之時間為同日上午八時四十分至十時十五分（參
      見偵查卷第十二頁、第十九頁），顯見確係先詢問被告再
      詢問案外人胡冬生，且二人詢問時間有部分重疊，證人甲
      ○○所證當可採信，上開辯護人所辯委無可採。
  四、綜上所述，本件事證明確，被告販賣第二、三級毒品之犯
      行，均堪以認定。
丙、適用法律：
  一、查ＭＤＭＡ係毒品危害防制條例第二條第二項第二款所規
      範之第二級毒品，Ｋ他命則係同條項第三款所規範之第三
      級毒品，是核被告乙○○所為，係犯該條例第四條第二項
      、第三項之販賣第二級毒品既遂罪、販賣第三級毒品既遂
      罪。
  二、想像競合犯：被告以一行為同時賣出第二、三級毒品，觸
      犯構成要件不同之罪名，為想像競合犯，應從一重之販賣
      第二級毒品罪處斷。
  三、吸收犯：被告販賣第二、三級毒品前後，意圖販賣而持有
      第二、三級毒品之低度行為，應為嗣後販賣毒品之高度行
      為所吸收，不另論罪。
  四、刑法第五十九條：按犯罪之情狀顯可憫恕，認科以最低度
      刑仍嫌過重者，得酌量減輕其刑，刑法第五十九條定有明
      文。考其立法理由：科刑時原即應依第五十七條規定審酌
      一切情狀，尤應注意該條各款所列事項，以為量刑標準，
      本條所謂「犯罪之情狀可憫恕」，自係指裁判者審酌第五
      十七條各款所列事項以及其他一切與犯罪有關之情狀之結
      果，認其犯罪足堪憫恕者而言，即必於審酌一切之犯罪情
      狀，在客觀上顯然足以引起一般同情，認為縱予宣告法定
      最低刑度猶嫌過重者，始有其適用（參見最高法院三十八
      年臺上字第十六號、四十五年臺上字第一一六五號、五十
      一年臺上字第八九九號判例)。
      查本件被告販賣第二級毒品行為，固無足取，然被告販賣
      第二、三級毒品予胡冬生，次數僅只一次、販賣之毒品數
      量驗餘淨重均一點多公克，數量甚少，且被告賺取之價差
      不多，獲利非豐，可知其犯罪情節與大盤毒梟販賣數量動
      輒數公斤之情形不同，而其所犯罪名法定本刑為「無期徒
      刑或七年以上有期徒刑，得併科新臺幣七百萬元以下罰金
      」，與其犯罪情節相較，實屬情輕法重，本院審酌再三，
      認被告犯罪足堪憫恕，在客觀上顯然足以引起一般同情，
      認為縱予宣告法定最低刑度猶嫌過重，而予以適用刑法第
      五十九條酌量減輕其刑。
丁、原判決撤銷之理由：
  壹、原審對被告論罪科刑之判決，固非無見。惟查：警方在被
      告身上扣得之第二級毒品ＭＤＭＡ三十八顆（驗餘淨重共
      十點九一公克）及第三級毒品Ｋ他命八小包（驗餘淨重共
      七點五四公克），係被告供販賣毒品所用之物，其中ＭＤ
      ＭＡ部分，應依毒品危害防制條例第十八條第一項前段之
      規定沒收銷燬；Ｋ他命部分應依刑法第三十八條第一項第
      一款違禁物規定沒收之，原審因認有可能係被告準備供己
      施用之毒品，尚無證據足證係被告預備供販毒所用之物，
      認與本案販賣毒品罪刑無直接關連，而未予諭知沒收銷燬
      ，尚有未洽。
  貳、被告以前詞提起上訴，固無理由，然原判決既有上揭不當
      之處，自應由本院予以撤銷改判。
  參、爰審酌被告之犯罪動機、目的係為牟取不法利益、犯罪時
      未受到任何刺激、犯罪手段平和、犯罪行為人之職業業務
      員；家庭經濟狀況勉持，生活狀況正常、無前科紀錄，品
      行良好、學歷為五專畢業，智識程度頗高、違反義務之程
      度高、犯罪所產生危險或損害高、惟犯罪後坦承犯行，尚
      知悔悟，態度良好等一切情狀，量處如主文所示之刑。
  肆、扣案ＭＤＭＡ四十三顆（驗餘淨重共十二點三二公克）係
      屬第二級毒品，應依毒品危害防制條例第十八條第一項前
      段之規定沒收銷燬；另扣案之Ｋ他命十包（驗餘淨重共九
      點四三二公克），係屬第三級毒品，雖施用或持有第三級
      毒品，因可罰性較低，業經除罪化，但第三級毒品仍係管
      制藥品，故毒品危害防制條例第十一條之一明定無正當理
      由，不得擅自持有；第十八條第一項後段復規定查獲之第
      三級毒品，無正當理由而擅自持有者，沒入銷燬之；惟該
      條項後段規定應沒入銷燬之毒品，專指行為人施用、持有
      第三級毒品遭查獲者而言；倘係製造、運輸、販賣、意圖
      販賣而持有、以非法方法使人施用、引誘他人施用或轉讓
      之第三級毒品，既屬同條例相關法條明文規定處罰之犯罪
      行為，即非該條項應沒入銷燬之範圍，此時該第三級毒品
      之沒收，即應回歸刑法之適用，依刑法第三十八條第一項
      第一款違禁物規定沒收之，故上述扣案之第三級毒品Ｋ他
      命十包，即應依刑法第三十八條第一項第一款規定諭知沒
      收；又在被告身上查扣之現金三千一百元，係被告因犯罪
      所得之財物，應依毒品危害防制條例第十九條第一項之規
      定宣告沒收。至包裝前開ＭＤＭＡ與Ｋ他命之空包裝袋共
      三只，業經被告販售予胡冬生而歸胡冬生所有，並非被告
      所有供犯罪所用之物，爰不予沒收。
據上論斷，應依刑事訴訟法第三百六十九條第一項前段、第三百
六十四條、第二百九十九條第一項前段；毒品危害防制條例第四
條第二項、第三項、第十八條第一項前段、第十九條第一項；刑
法第十一條前段、第五十五條前段、第五十九條、第三十八條第
一項第一款，判決如主文。
本案經檢察官李良忠到庭執行職務。
中    華    民    國    97    年    6    月     27    日
                    刑事第十八庭審判長法  官  吳鴻章
                                      法  官  段景榕
                                      法  官  陳健順
以上正本證明與原本無異。
如不服本判決，應於收受送達後十日內向本院提出上訴書狀，其
未敘述上訴之理由者並得於提起上訴後十日內向本院補提理由書
（均須按他造當事人之人數附繕本）。
                                      書記官  朱家惠
中    華    民    國    97    年    6     月    27    日
附錄論罪法條：
毒品危害防制條例第4條第2項、第3項
製造、運輸、販賣第一級毒品者，處死刑或無期徒刑；處無期徒
刑者，得併科新臺幣 1 千萬元以下罰金。
製造、運輸、販賣第二級毒品者，處無期徒刑或 7 年以上有期徒
刑，得併科新臺幣 7 百萬元以下罰金。
製造、運輸、販賣第三級毒品者，處 5 年以上有期徒刑，得併科
新臺幣 5 百萬元以下罰金。
製造、運輸、販賣第四級毒品者，處 3 年以上 10 年以下有期徒
刑，得併科新臺幣 3 百萬元以下罰金。
製造、運輸、販賣專供製造或施用毒品之器具者，處 1 年以上 7
年以下有期徒刑，得併科新臺幣 1 百萬元以下罰金。
前五項之未遂犯罰之。


司法院資訊處製作；財團法人民間司法改革基金會備份。
